臺灣臺東地方法院刑事判決　　　　　　　　96年度易字第81號
公　訴　人　臺灣臺東地方法院檢察署檢察官
被　　　告　丙○○
上列被告因竊盜案件，經檢察官提起公訴（96年度偵字第288號
、第306號），被告於準備程序為有罪之陳述，經本院告知簡式
審判程序意旨並聽取當事人之意見後，合議庭裁定由受命法官依
簡式審判程序獨任審理，判決如下：
    主  文
丙○○共同攜帶兇器竊盜，累犯，處有期徒刑捌月，減為有期徒
刑肆月；又共同攜帶兇器毀壞安全設備於夜間侵入住宅竊盜，累
犯，處有期徒刑捌月，減為有期徒刑肆月；又共同竊盜，累犯，
處有期徒刑參月，減為有期徒刑壹月又拾伍日，扣案之鑰匙壹把
及手套壹雙均沒收；又共同攜帶兇器竊盜，累犯，處有期徒刑捌
月，減為有期徒刑肆月。應執行有期徒刑拾月，扣案之鑰匙壹把
及手套壹雙均沒收。
    事  實
一、丙○○前於民國93、94年間因竊盜、贓物及詐欺案件，經本
    院各判處有期徒刑4月、6月及4月，其中竊盜及詐欺案件應
    執行有期徒刑7月確定，與贓物案件合併執行，於94年12月
    11日縮刑期滿執行完畢。詎仍不知悔改，與甲○○（業經判
    決確定）共同基於意圖為自己不法之所有之犯意聯絡，為下
    列竊盜行為：
  (一)於95年12月15日凌晨3時許，見位在臺東縣臺東市○里街756
    之1號之「丁○○」內無人看守，即由丙○○把風，由甲○○隨手拾取無人所有，客觀上對人之生命、身體安全構成威
    脅，具有危險性可作為兇器使用鐵剪1把（未扣案），入內
    撬開香油箱後，竊取現金2千元得手後逃逸。
  (二)於95年12月18日凌晨2時許之夜間，至己○○位在臺東縣臺
    東市○○路○段253巷20弄20號住處，由丙○○在外把風，由
    甲○○隨手拾取無人所有，客觀上對人之生命、身體安全構
    成威脅，具有危險性可作為兇器使用之鐵條1支及鐵剪1把（
    均未扣案），毀壞附加於後門上掛鎖之安全設備，撬開後門
    後，侵入其內，竊取金項鍊、金手鍊、金戒指及現金3,800
    元得手後，共同前往銀樓變賣現金，朋分花用殆盡。
  (三)於96年1月28日凌晨2時許，至臺東縣臺東市○○路102號前
    ，丙○○為避免遺留指紋遂戴上其所有之手套1雙，由甲○○持丙○○所有之鑰匙1把，共同竊取戊○○所使用車牌號
    碼WV-5388號自用小貨車一輛得手後逃逸。
  (四)於96年1月28日凌晨4時20分許，共同搭乘上開車輛尋找竊盜
    目標，途經臺東縣太麻里鄉香蘭村新香蘭23號辛○○所經營
    之「人和商號」前，見店外騎樓擺設夾娃娃機，由丙○○把
    風，由甲○○隨手拾取無人所有，客觀上對人之生命、身體
    安全構成威脅，具有危險性可作為兇器使用之螺絲鉗1支（
    未扣案），撬開夾娃娃機之錢箱，竊取現金120元得手。嗣
    因辛○○察覺有異報警處理，為警當場查獲，並扣得上開供
    竊盜所用之鑰匙1支及手套1雙。
三、案經戊○○及辛○○訴由臺東縣警察局臺東分局報告臺灣臺
    東地方法院檢察署檢察官偵查起訴。
    理  由
一、本件被告丙○○加重竊盜案件，所犯者非屬死刑、無期徒刑
    、最輕本刑3年以上有期徒刑之罪或高等法院管轄第一審案
    件，其於準備程序進行中，先就被訴事實為有罪之陳述，經
    本院告知其簡式審判程序之旨，並聽取公訴人之意見後，依
    刑事訴訟法第273條之1第1項之規定，裁定由受命法官獨任
    以簡式審判程序進行本案之審理。
二、經查，被告丙○○對於先後在上述時間及地點，擔任把風工
    作，共同攜帶鐵剪等物侵入住宅，毀壞安全設備竊取財物之
    事實，迭於警詢、偵查及本院審理時供承不諱，並與共同被
    告甲○○於警詢中供述情節相符，另經證人庚○○、己○○
    、戊○○、林新興於警詢時指述財物遭竊情節綦詳，並有失
    竊現場照片24幀、金飾買入翻造登記簿1紙、指認典當金飾
    照片4幀、刑案現場圖1張及贓物認領保管單2紙在卷可稽，
    復有鑰匙1支及手套1雙扣案可資佐證，足認被告自白確與事
    實相符。本案事證明確，被告犯行均堪認定，應依法論罪科
    刑。
三、按刑法第321條第1項所列各款為竊盜之加重條件，如犯竊盜
    罪兼具數款加重情形時，因竊盜行為祇有一個，仍祇成立一
    罪，最高法院著有69年臺上字第3945號判例意旨參照。又按
    刑法第321條第1項第3款之攜帶兇器竊盜罪，係以行為人攜
    帶兇器竊盜為其加重條件，此所謂兇器，其種類並無限制，
    凡客觀上足以對人之生命、身體、安全構成威脅，具有危險
    性之兇器均屬之，且祇須於行竊時攜帶此種具有危險性之兇
    器為已足，並不以攜帶之初即有行兇之意圖為必要，最高法
    院著有79年度臺上字第5253號判例意旨可資參照。本案被告
    所持以行竊之鐵剪、鐵條及螺絲起子，均為質硬尖銳之利器
    ，顯見於客觀上足對人之生命、身體安全構成威脅，而可作
    兇器使用，揆諸前揭判例意旨及說明，自與刑法第321條第1
    項第3款之構成要件相當。又刑法第321條第1項第2款所謂安
    全設備，係指依社會通常觀念足認為防盜之設備而言；毀壞
    構成門扇之一部之電動鎖及喇叭鎖，係毀壞門扇之行為，毀
    壞附加於門上之掛鎖，則屬毀壞安全設備，毀壞門扇及安全
    設備之行為，乃係竊盜之加重要件行為，自無成立毀損罪之
    餘地。毀壞門鎖行竊，自應論以刑法第321條第1項第2款之
    毀壞安全設備竊盜罪，但此處所謂門鎖，係指附加於門上之
    鎖而言（最高法院55年臺上字第547號判例、74年度臺上字
    第243號判決、83年度臺上字第3856號判決可資參照）。共
    同被告甲○○自承破壞己○○住處小門上附掛之鎖匙侵入行
    竊，是以被告丙○○共同以鐵剪毀壞附加於己○○住處後門
    上之掛鎖行竊，自成立刑法第321條第1項第2款毀壞安全設
    備竊盜罪，不另論毀損罪。核被告丙○○所為犯罪事實欄一
    第(一)、(四)點之犯行，均係犯刑法第321條第1項第3款攜帶兇
    器竊盜罪，所為犯罪事實欄一第(二)點之犯行，係犯刑法第
    321 條第1項第1款、第2款、第3款攜帶兇器毀壞安全設備於
    夜間侵入住宅竊盜罪，所為犯罪事實欄一第(三)點之犯行，係
    犯刑法第320條第1項普通竊盜罪。公訴意旨認被告就犯罪事
    實欄一第(三)點所為係犯刑法第321條第1項第3款攜帶兇器竊
    盜罪，容有誤會。公訴人就犯罪事實欄一第(二)點雖未引用刑
    法第321條第1項第2款毀壞安全設備竊盜罪之條文，惟於事
    實欄業已明確記載此部分之事實，此部分業經起訴，法院自
    得加以審判。被告丙○○與甲○○就犯罪事實之犯行間有犯
    意之聯絡，行為之分擔，均為共同正犯。查被告於93、94年
    間因竊盜、贓物及詐欺案件，經本院各判處有期徒刑4月、6
    月及4月，其中竊盜及詐欺案件應執行有期徒刑7月確定，與
    贓物案件合併執行，於94年12月11日縮刑期滿執行完畢，此
    有臺灣高等法院被告前案紀錄表附卷可按，再犯本件有期徒
    刑以上之罪，為累犯，應依刑法第47條第1項之規定加重其
    刑。爰審酌被告有多次前科，素行不佳，不思以正當途徑賺
    取金錢，竟以攜帶兇器侵入住宅毀壞安全設備之方式竊取他
    人財物，危害社會秩序及侵害他人財產權非輕，然其犯後尚
    能坦承犯行，兼衡其犯罪之動機、目的、手段、生活狀況、
    智識程度等一切情狀，分別量處如主文所示之刑，以示懲儆
    。查本件被告犯罪時間均在96年4月24日以前，且非中華民
    國96年罪犯減刑條例第3條第1項所定不予減刑之罪，則依該
    條例第2條第1項第3款、第7條之減刑規定，應各減其宣告刑
    二分之一，並定應執行刑。
四、檢察官雖以被告丙○○屢犯竊盜案件，足見其有犯竊盜罪之
    習慣等理由，認應諭知被告丙○○強制工作之保安處分。惟
    「保安處分係針對受處分人將來之危險性所為之處置，以達
    教化、治療之目的，為刑罰之補充制度。我國現行刑法採刑
    罰與保安處分雙軌制，係在維持行為責任之刑罰原則下，為
    協助行為人再社會化之功能，以及改善行為人潛在之危險性
    格，期能達成根治犯罪原因、預防犯罪之特別目的。是保安
    處分中之強制工作，旨在對嚴重職業性犯罪及欠缺正確工作
    觀念或無正常工作因而犯罪者，強制其從事勞動，學習一技
    之長及正確之謀生觀念，使其日後重返社會，能適應社會生
    活。竊盜犯贓物犯保安處分條例第3條第1項規定：「十八歲
    以上之竊盜犯、贓物犯，有犯罪之習慣者，得於刑之執行前
    ，令入勞動場所強制工作。」，即係本於保安處分應受比例
    原則之規範，使保安處分之宣告，與行為人所為行為之嚴重
    性、行為人所表現之危險性及對於行為人未來行為之期待性
    相當之意旨而制定，而由法院視行為人之危險性格，決定應
    否令入勞動處所強制工作，以達預防之目的。」，最高法院
    著有91年度臺上字第4625號判決要旨可參，因此，法院是否
    依竊盜犯贓物犯保安處分條例第3條第1項規定，諭知刑前強
    制工作，端以行為人事後再犯案之危險性高低而定，亦即縱
    然行為人之犯行，符合竊盜犯贓物犯保安處分條例第3條第1
    項之有犯罪習慣規定，若法院審酌行為人之犯罪態樣及所諭
    知宣告刑之期間後，認行為人在監經執行宣告刑後，其事後
    再犯案之危險性，尚非甚高時，自無再諭知刑前強制工作之
    必要。查被告丙○○本案所犯竊盜犯行4次，多為擔任把風
    之工作，雖前於90、93年間各犯1件竊盜犯行，惟距離本件
    案發時間相隔已2年，尚難認定被告已有犯罪之習慣，認被
    告丙○○經此刑期之執行，已足讓其在獄中改過自新，其事
    後再犯案之危險性，應不致太高，是本件即無諭知刑前強制
    工作之必要。
五、扣案之鑰匙1支及手套1雙，為被告所有供犯罪所用之物，依
    刑法第38條第1項第2款規定，宣告沒收。未扣案之鐵剪2把
    、鐵條1支及螺絲鉗1支，固係供犯罪所用之物，惟無法證明
    為被告所有，與沒收之法定要件不符，爰不予宣告沒收，附
    此敘明。
據上論斷，應依刑事訴訟法第273條之1第1項、第299條第1項前
段，刑法第28條、第320條第1項、第321條第1項第1款、第2款、
第3款、第47條第1項、第51條第5款、第38條第1項第2款，刑法
施行法第1之1條第1項、第2項前段，中華民國九十六年罪犯減刑
條例第2條第1項第3款、第7條，判決如主文。
本案經檢察官乙○○到庭執行職務
中　　華　　民　　國　　96　　年　　8 　　月　　16　　日
                  刑事第一庭    法　官  徐淑芬
以上正本證明與原本無異。
如不服本判決應於收受本判決後10日內向本院提出上訴書狀；上
訴書狀應敘述具體理由。未敘述上訴理由者，應於上訴期間屆滿
後20日內向本院補提理由書狀（均須按他造當事人之人數附繕本
）。「切勿逕送上級法院」。
告訴人或被害人對於本判決如有不服，請書具不服之理由狀，請
求檢察官上訴者，其上訴期間之計算係以檢察官收受判決正本之
日期為準。
                                書記官  王希文
中　　華　　民　　國　　96　　年　　8 　　月　　16　　日
附錄本案論罪科刑法條全文：
刑法第320條
意圖為自己或第三人不法之所有，而竊取他人之動產者，為竊盜
罪，處 5 年以下有期徒刑、拘役或 5 百元以下罰金。
意圖為自己或第三人不法之利益，而竊佔他人之不動產者，依前
項之規定處斷。
前二項之未遂犯罰之。
刑法第321條
犯竊盜罪而有左列情形之一者，處6 月以上、5 年以下有期徒刑
：
一  於夜間侵入住宅或有人居住之建築物、船艦或隱匿其內而犯
    之者。
二  毀越門扇、牆垣或其他安全設備而犯之者。
三  攜帶兇器而犯之者。
四  結夥三人以上而犯之者。
五  乘火災、水災或其他災害之際而犯之者。
六  在車站或埠頭而犯之者。
前項之未遂犯罰之。
